【裁判字號】    89,簡上,39
【裁判日期】    891026
【裁判案由】    違反動產擔保交易法
【裁判全文】
臺灣雲林地方法院刑事判決                          八十九年度簡上字第三九號
    上  訴  人  甲○○
右列上訴人因違反動產擔保交易法案件，不服本院八十九年度六簡字第一二七號中華
民國八十九年六月二十一日第一審判決（聲請案號：台灣雲林地方法院檢察署八十九
年度偵字第二二七九號）提起上訴，本院管轄第二審之合議庭判決如左：
    主  文
原判決撤銷。
甲○○無罪。
    理  由
一、聲請簡易判決處刑意旨略以：被告甲○○於民國（下同）八十六年九月九日，以
    動產擔保交易附條件買賣之方式，向告訴人裕融企業股份有限公司（以下簡稱裕
    融公司）購買日產ＮＩＳＳＡＮ廠牌、車號Ｐ三－一一七七號自用小客車一輛，
    被告甲○○即為動產擔保交易之債務人。約定總價金為新台幣（下同）一百零三
    萬零三十六元，除支付頭期款十六萬六千元外，其餘貸款本息八十六萬四千零三
    十六元，分三十六期給付，每月一期，每期付款二萬四千零一元，右開小客車存
    放地點在雲林縣斗六市○○街二九六巷（聲請書誤載為二六九巷）十五號，在價
    金未付清之前，右開小客車所有權仍屬於告訴人裕融公司所有，被告甲○○僅得
    依約占有使用，不得任意遷移或為其他處分。被告甲○○在取得右開小客車後，
    僅付款十八期，自第十九期起即拒不付款，且意圖為自己不法之利益，於八十八
    年四月間，將右開小客車遷移逃匿不知去向，致告訴人裕融公司追索無著而受有
    損害，因認被告甲○○所為，係犯動產擔保交易法第三十八條之動產擔保交易之
    債務人意圖不法之利益將標的物遷移罪嫌。
二、聲請人認被告甲○○涉有動產擔保交易法第三十八條之動產擔保交易之債務人意
    圖不法之利益將標的物遷移罪嫌，及原判決所認被告甲○○涉有動產擔保交易法
    第三十八條之動產擔保交易之債務人意圖不法之利益將標的物出質罪嫌，無非因
    被告甲○○未到案應訊，業據告訴人裕融公司指訴綦詳，並有附條件買賣契約書
    、動產擔保交易附條件買賣設定登記申請書及高雄市當鋪商業同業公會流當證明
    書各一紙附卷可稽，為論罪依據。
三、訊據被告甲○○堅決否認有何右揭犯行，辯稱：當初係伊男友乙○○提議要買車
    ，因乙○○信用不良，遂建議以伊之名義買車以便辦理汽車貸款，因當時伊與乙
    ○○即將結婚，伊不認為有何不妥，就同意以伊之名義買車，但伊有與乙○○言
    明買車價款由乙○○籌措，且分期款項亦由乙○○按月支付，之後就由乙○○自
    行接洽購車事宜，伊只有在簽附條件買賣契約書、動產擔保交易附條件買賣設定
    登記申請書時才出面，並由乙○○辦理交車事宜且一直是由乙○○使用右開小客
    車，伊並未使用過右開小客車，伊與乙○○於八十六年十二月二十五日結婚後，
    右開小客車依然由乙○○在使用，嗣伊與乙○○於八十九年二月二十九日離婚前
    約一、二個月，伊就沒有再看到右開小客車，伊有問乙○○該車在何處，他說送
    廠修理，伊與乙○○離婚時，雙方約定右開小客車繼續由乙○○使用，惟乙○○
    必須按月繳交右開小客車貸款，伊是於收到本件簡易判決處刑聲請書後，向乙○
    ○質問，乙○○才向伊表示是他自己拿伊的身分證將右開小客車開去當鋪辦理質
    押借款，事前乙○○並未告訴伊，他將右開小客車開去當鋪辦理質押借款之事，
    至此伊方知伊名下之右開小客車被乙○○開去當鋪辦理質押借款等語。
四、經查：雖告訴人裕融公司之代理人王淑文於偵查中提出右開「高雄市當鋪商業同
    業公會流當證明書」一紙，其上記載「甲○○」於八十八年六月一日將右開小客
    車開去高雄市○○○路二二二號之正記當鋪辦理質押借款，另正記當鋪目前之負
    責人江希明提交本院之當單上雖記載「甲○○」名下之右開小客車，係由代理人
    「乙○○」於八十八年十一月三十日開去正記當鋪辦理質押借款二十萬元，並在
    其上按捺指紋三枚，然證人乙○○於本院調查時所證稱之情節，除與被告甲○○
    上開所辯情節大致相符外，證人乙○○並證稱：伊曾持甲○○之身分證影本將右
    開小客車開到正記當鋪辦理質押借款二次，第一次當二十萬元有回贖，第二次亦
    係當二十萬元但未回贖，伊將右開小客車開去正記當鋪典當時，甲○○並未同去
    ，且事前甲○○並不知情，伊最後一次將右開小客車開去正記當鋪典當未能回贖
    ，一直到伊與甲○○離婚後，她才知道右開小客車係被伊開去當鋪辦理質押借款
    等語，而右開正記當鋪之前任負責人即證人丙○○於本院調查時亦證稱：伊經營
    右開正記當鋪期間，係乙○○一人將右開小客車開到正記當鋪來辦理質押借款二
    次，每次約二十萬元，雖車主甲○○本人沒來，但因伊與乙○○認識而有交情，
    知道右開小客車都是乙○○在使用，且當時右開小客車的車價亦高於典當之金額
    二十萬元，所以伊才會同意接受乙○○典當右開小客車，故當單上「甲○○」、
    「乙○○」的名字及三個指印，均係乙○○簽蓋的等語，可見右開小客車並非被
    告甲○○開去正記當鋪辦理質押借款，而係乙○○在未經被告甲○○之同意下，
    擅自先後將右開小客車開去正記當鋪辦理質押借款二次。綜上所述，被告甲○○
    上開所辯，尚堪採信。此外，復查無其他積極證據足以證明被告甲○○有何聲請
    人所認之動產擔保交易法第三十八條之動產擔保交易之債務人意圖不法之利益將
    標的物遷移罪嫌，或原判決所認之動產擔保交易法第三十八條之動產擔保交易之
    債務人意圖不法之利益將標的物出質罪嫌，應認被告甲○○之犯罪不能證明。
五、原審為被告甲○○論罪科刑之判決尚有未洽，被告甲○○上訴意旨指摘原判決不
    當，為有理由，自應由本院將原判決予以撤銷改判，另為被告甲○○無罪判決之
    諭知。
六、至於乙○○於八十八年十一月三十日將右開小客車開去正記當鋪辦理質押借款時
    ，在當單上偽造由「乙○○」代理「甲○○」將右開小客車向正記當鋪辦理質押
    借款二十萬元，並在當單上按捺指紋三枚後，持以向正記當鋪之負責人丙○○行
    使，則乙○○涉嫌行使偽造私文書罪犯嫌，自應由公訴人另行分案偵辦，併此敘
    明。
據上論斷，應依刑事訴訟法第四百五十五條之一第三項、第三百六十九條第一項前段
、第三百六十四條、第三百零一條第一項，判決如主文。
本案經檢察官王淑月到庭執行職務。
中      華      民      國    八十九    年      十      月    二十六    日
                                        臺灣雲林地方法院刑事第二庭
                                            審判長法  官  紀文勝
                                                  法  官  趙思芸
                                                  法  官  倪彰鴻
右正本證明與原本無異。
不得上訴。
                                                  書記官  李松坤
中      華      民      國    八十九    年      十      月    二十六    日


司法院資訊處製作；財團法人民間司法改革基金會備份。
